【裁判字號】    92,上訴,365
【裁判日期】    920331
【裁判案由】    毒品危害防制條例
【裁判全文】
臺灣高等法院刑事判決                            九十二年度上訴字第三六五號
    上  訴  人
    即  被  告  甲○○
右上訴人因違反毒品危害防制條例案件，不服臺灣新竹地方法院九十一年度訴字第七
００號，中華民國九十一年十二月二十七日第一審判決（起訴案號：臺灣新竹地方法
院檢察署九十年度毒偵字第一九二七號）提起上訴，本院判決如左：
    主  文
原判決關於連續施用第二級毒品暨執行刑部分均撤銷。
甲○○連續施用第二級毒品，處有期徒刑捌月，扣案之第二級毒品安非他命壹包 (淨
重零點貳參公克、包裝重零點貳伍公克)沒收銷燬之。
其他上訴駁回
甲○○撤銷改判部分所處有期徒刑捌月，與上訴駁回部分所處有期徒刑拾月。應執行
有期徒刑壹年伍月，扣案之第一級毒品海洛因壹袋（淨重零點壹捌公克，包裝重零點
貳貳公克）、第二級毒品安非他命壹包 (淨重零點貳參公克、包裝重零點貳伍公克)
沒收銷燬之，注射針筒參支沒收之。
    事  實
一、甲○○前分別因施用毒品案件，經依台灣新竹地方法院八十八年度毒聲字第九六
    七號、八十九年度毒聲字第三號 ( 原審誤載為八十八年度毒聲字第一二七五號)
    裁定送觀察、勒戒後，均認無繼續施用毒品之傾向，業經臺灣新竹地方法院檢察
    署檢察官於八十八年五月三十日、八十九年二月二十四日，以八十八年度偵字第
    四○二九號、八十八年度毒偵字第一二七五號為不起訴處分確定，復因施用毒品
    案件，由台灣新竹地方法院於八十九年七月十五日以八十九年度毒聲字第一七六
    ○號裁定送強制戒治，嗣經成效評定合格，無繼續戒治之必要，再由台灣新竹地
    方法院於九十年四月十一日以九十年度毒聲字第六七九號裁定停止戒治，所餘戒
    治期間付保護管束，並由台灣新竹地方法院於八十九年十一月八日，以八十九年
    度簡上字第八二號刑事判決判處有期徒刑六月確定，嗣因其於保護管束期間施用
    毒品，而違反保護管束應遵守事項情節重大，復由台灣新竹地方法院於九十年九
    月二十四日以九十年度毒聲字第一三八五號裁定撤銷停止戒治，令入戒治處所施
    以強制戒治，並於九十一年五月十六日執行完畢。詎其仍不知悔改，復分別基於
    施用第一級毒品海洛因及第二級毒品安非他命之概括犯意，自九十年八月一日起
    至同年十二月四日止，在新竹縣竹北市○○里○○路○段一九六巷九號住處（起
    訴書誤載為新竹縣新豐鄉○○村○○街一七六巷二弄前等處，應予更正），以將
    第一級毒品海洛因置於香菸內吸食或以針筒注射方式，以及將第二級毒品安非他
    命置於玻璃球上燒烤加熱吸食煙霧之方式，連續多次施用第一級毒品海洛因、第
    二級毒品安非他命，嗣於九十年八月一日為臺灣新竹地方法院檢察署觀護人採尿
    月四日，在新竹縣新豐鄉○○村○○街一七六巷二弄前為警查獲，採尿送驗結果
    亦呈海洛因代謝後之嗎啡陽性反應及安非他命陽性反應，並扣得甲○○所持有之
    第一級毒品海洛因一袋（淨重０．一八公克，包裝重０．二二公克）、第二級毒
    品安非他命一包 (淨重０．二三公克、包裝重０．二五公克) ，及其所有預備供
    施用第一級毒品所用之器具注射針筒三支，始悉上情。
二、案經新竹縣警察局竹北分局報請臺灣新竹地方法院檢察署檢察官偵查起訴。
    理  由
一、訊據被告甲○○對於右揭時地連續多次施用第一級毒品海洛因，及第二級毒品安
    非他命之事實，於原審審理時坦承不諱（原審卷第二二頁、第二八頁、第二九頁
    ），且被告於九十年八月一日、同年十二月四日為觀護人及警察查獲時所採尿液
    ，經送檢驗結果確呈海洛因代謝後之嗎啡陽性及甲基安非他命陽性反應，此亦有
    昭信科技顧問股份有限公司九十年八月二十日濫用藥物陽性檢體檢驗報告、新竹
    縣衛生局九十年十二月二十日竹縣衛六字第九○○七三一號尿液檢驗單、內政部
    警政署刑事警察局九十一年九月三十日刑鑑壹字第○九一○二二七九○七號鑑驗
    通知書各一份附卷可憑，此外，復有白色結晶狀物品、白色粉末各一包及被告所
    有預備供施用第一級毒品所用之注射針筒三支扣案可稽，而上開白色結晶狀物品
    、白色粉末各一包，經送法務部調查局鑑定結果，其中白色粉末一袋，確為第一
    級毒品海洛因（淨重０．一八公克，包裝重０．二二公克），另白色結晶狀物體
    一包，確為第二級毒品安非他命 (淨重０．二三公克、包裝重０．二五公克) ，
    此分別有法務部調查局調科壹第00000000000、000000000
    00號鑑定通知書各一份在卷可稽，足證被告自白與事實相符，洵堪採信。
二、被告前因施用毒品案件，經台灣新竹地方法院裁定送觀察、勒戒後，認為無繼續
    施用毒品傾向，由臺灣新竹地方法院檢察署檢察官以八十八年度偵字第四○二九
    號、八十八年度毒偵字第一二七五號為不起訴處分確定，復因施用毒品案件，由
    台灣新竹地方法院以八十九年毒聲字第一七六○號裁定送強制戒治，嗣於九十一
    年五月十六日執行完畢，並由台灣新竹地方法院以八十九年度簡上字第八二號刑
    事判決判處有期徒刑六月確定等情，有臺灣新竹地方法院檢察署檢察官八十八年
    度偵字第四○二九號、八十八年度毒偵字第一二七五號不起訴處分書、台灣新竹
    地方法院八十九年度毒聲字第一七六○號裁定、八十九年度簡上字第八二號刑事
    判決、臺灣高等法院被告全國前案紀錄表及臺灣新竹地方法院檢察署刑案資料查
    註紀錄表各一份附卷可證。綜上，本件事證明確，被告三犯以上施用毒品之犯行
    堪予認定，應依法論科。
三、核被告所為，係犯毒品危害防制條例第十條第一項之施用第一級毒品罪及同條第
    二項之施用第二級毒品罪。其分別持有第一級毒品、第二級毒品之低度行為，應
    為施用第一級毒品、第二級毒品之高度行為所吸收，不另論罪。又被告先後分別
    多次施用第一級毒品及施用第二級毒品，時間緊接，所犯之罪名及犯罪構成要件
    均相同，顯均係基於概括犯意反覆為之，均為連續犯，應均依刑法第五十六條之
    規定，分別以一罪論，並均加重其刑。被告所犯前開二罪非同時為之，其犯意各
    別、行為互異，應分論併罰。
四、原判決就施用第一級毒品部分，以被告所犯罪証明確，援引毒品危害防制條例第
    十條第一項、第十八條第一項前段，刑法第十一條前段、第五十六條、第三十八
    條第一項第二款，並審酌被告之素行，前因施用毒品，迭經觀察勒戒、強制戒治
    後，又於五年內再犯施用毒品罪，戕害己身，顯無悔改之意，及犯後供認犯行，
    態度尚稱良好等一切情狀，量處被告有期徒刑十月，並以扣案之第一級毒品海洛
    因一袋（淨重０．一八公克，包裝重０．二二公克），為第一級毒品，屬違禁物
    ，不問屬於被告與否，依法宣告沒收銷燬之，另扣案之注射針筒三支，雖非專供
    施用毒品之器具，惟係被告所有預備供施用第一級毒品所用之器具，業據被告於
    原審供明在卷，亦依法宣告沒收 (原審認為該注射針筒係被告所有供施用第一級
    毒品所用之器具，惟查被告於原審即明確供稱：針筒我還沒有用過，是新的等話
    【見原審卷第二十九頁第一行】，且該注射針筒，經送法務部調查局鑑定結果，
    均無毒品反應，亦有法務部調查局調科壹第00000000000號鑑定通知
    書一紙足參，該注射針筒顯係被告所有預備供施用第一級毒品海洛因所用之器具
    ，原審誤認為被告所有供施用第一級毒品海洛因所用之器具，惟此並不影響於本
    件事實之認定及主文之記載，本院自得逕予更正)，核其認事用法，允無違誤，
    量刑妥適，被告未具理由提起上訴，此部分上訴為無理由，應駁回其此部分之上
    訴。
五、原判決就被告施用第二級毒品部分，以被告罪證明確予以論罪科刑，固非無見，
    惟查，扣案之白色結晶狀物品，既未經查獲機關以毒品簡易測試包為初步鑑定，
    亦未送毒品鑑定機關為確認鑑定，原判決遽認定為安非他命，已稍率斷，況且卷
    附之贓證物品扣押清單所示之扣案物品之重量為０．五公克 (見偵查卷第四十七
    頁) ，而原判決逕認定為０．四公克，亦未敘明其認定之依據為何，且核與本院
    被告上訴雖未指摘及此，惟此部分既有可議，即無從維持，應由本院將原判決關
    於連續施用第二級毒品安非他命暨執行刑部分予以撤銷改判，爰審酌被告前已因
    施用毒品案件，經觀察、勒戒期滿不起訴處分，又強制戒治、判刑確定，竟再度
    施用足以導致精神障礙及生命危險之成癮性毒品，經施以觀察勒戒、戒治仍無法
    使其戒斷毒癮，足見其缺乏拒用毒品之決心及悔改之意，兼以施用毒品危害施用
    者之神經中樞，使施用者產生幻聽及幻想之症狀，不僅對施用者之健康產生不良
    之影響，同時因幻聽及幻想結果亦可能使施用者對周遭之人施暴，對公共秩序產
    生危害，及其施用次數，犯後坦承犯行、態度尚可等一切情狀，仍量處如原審所
    處之有期徒刑八月，第二級毒品安非他命一包 (淨重０．二三公克、包裝重０．
    二五公克) ，為第二級毒品，屬違禁物，不問屬於被告與否，依毒品危害防制條
    例第十八條第一項前段之規定沒收銷燬之，並與上訴駁回部分所處有期徒刑十月
    ，定其應執行有期徒刑一年五月示懲。
六、被告經合法傳喚無正當理由不到庭，爰不待其陳述，逕行判決。
據上論斷，應依刑事訴訟法第三百六十九條第一項前段、第三百六十四條、第三百六
十八條、第二百九十九條第一項前段、第三百七十一條，毒品危害防制條例第十條第
二項、第十八條第一項前段，刑法第十一條前段、第五十六條、第五十一條第五款，
判決如主文。
本案經檢察官彭坤業到庭執行職務。
中      華      民      國    九十二    年      三      月    三十一    日
                              臺灣高等法院刑事第二十四庭
                                  審判長法  官  陳  貽  男
                                        法  官  陳  憲  裕
                                        法  官  徐  世  禎
右正本證明與原本無異。
如不服本判決關於施用第一級毒品部分，應於收受送達後十日內向本院提出上訴書狀
，其未敘述上訴之理由者並得於提起上訴後十日內向本院補提理由書（均須按他造當
事人之人數附繕本）。
本判決關於施用第二級毒品部分不得上訴。
                                        書記官  陳  玲  憶
中      華      民      國    九十二    年      三      月    三十一    日
附論本案論罪科刑法條全文：
毒品危害防制條例第十條
施用第一級毒品者，處六月以上五年以下有期徒刑。
施用第二級毒品者，處三年以下有期徒刑。


司法院資訊處製作；財團法人民間司法改革基金會備份。
